【裁判字號】    98,上訴,4767
【裁判日期】    990113
【裁判案由】    違反槍砲彈藥刀械管制條例等
【裁判全文】
臺灣高等法院刑事判決                98年度上訴字第4767號
上  訴  人
即  被  告  甲○○
選任辯護人  林芳如律師
            翁祖立律師
上列上訴人因違反槍砲彈藥刀械管制條例等案件，不服臺灣桃園
地方法院98年度訴字第956號，中華民國98年10月28日第一審判
決（起訴案號：臺灣桃園地方法院檢察署98年度偵字第8699號）
，提起上訴，本院判決如下：
    主  文
上訴駁回。
    事  實
一、甲○○明知可發射子彈具有殺傷力之改造手槍及具有殺傷力
    之子彈，均屬槍砲彈藥刀械管制條例所列管之違禁物，非經
    主管機關許可，不得無故持有，竟基於持有改造手槍及子彈
    之犯意，於民國96年間某日，在網站上，以新臺幣（下同）
    25000元之代價，向真實姓名年籍不詳，綽號「小朱」（下
    稱「小朱」）成年男子購買仿FN廠半自動手槍製造之槍枝換
    裝土造金屬槍管而成且具殺傷力之改造手槍1支（含彈匣1
    個，獲案後槍枝管制編號：0000000000號）及具殺傷力之非
    制式子彈5顆（其中2顆經內政部警政署刑事警察局鑑驗試射
    ）與性能不詳之子彈1顆，並相約在臺北縣中和市○○路路
    旁某不詳地點交貨而未經許可持有之，且於其後不詳時日，
    攜上開槍枝、子彈，至臺北縣土城市某山區對空試射該性能
    不詳之子彈1顆；又另基於非法持有具殺傷力子彈之犯意，
    於購買上開槍彈後數月之96年間某日，在臺北縣板橋市某不
    詳地點，自真實姓名年籍不詳，綽號「小李」之成年男子處
    ，取得具殺傷力之口徑12GAUGE制式霰彈5顆（其中2顆經內
    政部警政署刑事警察局鑑驗試射）而未經許可持有之。嗣為
    警於98年4月15日凌晨1時許，在桃園縣桃園市○○路110 號
    其所駕駛之上開自用小客車內起獲，並扣得放置在該車後車
    廂內失竊之車牌號碼1920 -VJ號車牌2面（加重竊盜部分業
    經撤回上訴判決確定）、置於駕駛座腳踏板下方之如附表一
    所示之槍枝、子彈及如附表二所示之置於其所有紅色霹靂腰
    包內藏放在在副駕駛座前之置物箱之制式霰彈，始查悉上情
    。
二、案經桃園縣政府警察局桃園分局報告臺灣桃園地方法院檢察
    署檢察官偵查起訴。
    理  由
壹、程序部分：
    按傳聞法則之重要理論依據，在於傳聞證據未經當事人之反
    對詰問予以核實，乃予排斥，惟若當事人已放棄對原供述人
    之反對詰問權，於法院審判時表明同意該等傳聞證據可作為
    證據，基於證據資料愈豐富，愈有助於真實發現之理念，並
    貫徹刑事訴訟法修法加重當事人進行主義之精神，確認當事
    人對於證據能力有處分權之制度，傳聞證據經當事人同意作
    為證據，法院認為適當者，亦得為證據。另當事人於調查證
    據時，對於傳聞證據表示「沒有意見」、「對於證據調查無
    意見」，而未於言詞辯論終結前聲明異議，應視為已有將該
    等傳聞證據採為證據之同意，此刑事訴訟法第159條之5定有
    明文。是以下所引證據，經本院當庭提示，檢察官、被告與
    其辯護人均無意見，且未於言詞辯論終結前聲明異議，本院
    審酌該等證據作成之情況，認為適於為本件認定事實之依據
    ，依刑事訴訟法第159條之5第2項規定，應具有證據能力，
    該得採為證據，合先說明。
貳、實體部分
一、上揭犯罪事實，業據被告甲○○於警詢、檢察官訊問時及本
    院審理中坦承不諱（見98年度偵字第8699號卷第10至13、68
    至69頁及本院98年12月30日審判筆錄第5頁），核與臺北縣
    政府警察局桃園分局景福派出所查獲現場照片8張、桃園縣
    政府警察局槍枝初步檢視照片2張（見98年度偵字第8699號
    卷第38至40頁、49頁）且有扣案如附表一編號一號所示之改
    造手槍1支（含彈匣1個，獲案後槍枝管制編號：0000000000
     號）、附表一編號二、三號所示之非制式子彈5顆、附表二
    編號一號所示之紅色霹靂腰包1只、附表二編號二、三號所
    示之制式霰彈5顆可佐。再扣案如附表一、附表二編號二、
    三號所示之物經分送內政部警政署刑事警察局鑑驗結果：認
    送鑑子彈5顆，認均係口徑12GAUGE之制式霰彈，採樣2顆試
    射，可擊發，認均具殺傷力；送驗手槍1支（含彈匣1個，槍
    枝管制編號0000000000號），認係改造手槍，由仿FN廠半自
    動手槍製造槍枝，換裝土造金屬槍管而成，擊發功能正常，
    可供擊發適用子彈使用，認具殺傷力；送鑑子彈5顆，認均
    係非制式子彈，由金屬彈殼組合直徑7.9±0.5mm金屬彈頭而
    成，採樣2顆試射，可擊發，認均具殺傷力，有該局98年5月
    8日刑鑑字第0980052954號鑑驗書1份附卷可稽（見98年度偵
    字第8699號卷第73頁至第76頁），堪認被告所持有之上開改
    造手槍、非制式子彈、制式霰彈等均具有殺傷力甚明，因之
    被告前揭任意性自白與事實相符，應屬可信。綜上所述，本
    案事證明確，被告犯行洵堪認定，應予依法論罪科刑。
二、至被告雖自白在網站上向「小朱」購買子彈6顆，並在臺北
    縣土城市之山區向天空試射一發子彈，所以剩下5顆（即扣
    案附表一編號二、三所示之非制式具殺傷力之子彈）等語，
    惟其於原審審理時稱不知道該彈頭射出力道強弱等語（見原
    審卷第17頁），且遍觀全卷無證據證明該已擊發之子彈1 顆
    具殺傷力之事證，則該發性能不詳子彈1顆，自無法率予認
    定具有殺傷力。從而，被告雖向「小朱」購買6顆子彈，但
    已扣案並經鑑驗具殺傷力之子彈僅5顆，是認被告係向「小
    朱」購買具殺傷力之非制式子彈5顆，至於被告自行在台北
    縣土城市山區向天空試射之子彈1顆，因已無法查證具殺傷
    力否，故認定該發子彈為性能不詳之子彈1顆，併此敘明。
三、核被告所為，係犯槍砲彈藥刀械管制條例第8條第4項之未經
    許可，持有可發射子彈具有殺傷力之改造手槍罪、同條例第
    12條第4項之未經許可，持有子彈罪。查被告於96年夏季某
    日及其後數月之96年某日，未經主管機關許可而先後持有扣
    案如附表一及附表二編號二、三號所示具殺傷力之槍枝、子
    彈、制式霰彈等物，繼而非法持有迨員警搜索查獲為止之長
    期持有行為，具有行為繼續之性質，均為繼續犯，分別屬單
    純一罪。又按未經許可持有槍、彈，係侵害社會法益之罪，
    同時持有種類相同之槍、彈，縱令客體有數個（如數支同種
    類槍枝、數發同種類子彈），仍為單純一罪，不生想像競合
    問題（最高法院97年度台上字第231號判決意旨參照）。次
    查，被告持有如附表二編號二、三號所示之制式霰彈，與附
    表一所示之槍、彈，乃係於不同時、地，自不同人處所取得
    ，自屬分別起意而應分別成罪。再者，被告同時持有具有殺
    傷力之如附表一編號二、三號所示子彈及附表二編號二、三
    號所示之子彈，亦應僅分別成立單純一罪。又被告以一行為
    同時持有扣案如附表一所示槍、彈，為想像競合犯，依刑法
    第55條規定，應從一重以未經許可持有可發射子彈具有殺傷
    力之改造手槍罪處斷。而被告所犯槍砲彈藥刀械管制條例第
    8條第4項之未經許可，持有可發射子彈具有殺傷力之改造手
    槍罪（附表一）、槍砲彈藥刀械管制條例第12條第4項之未
    經許可，持有子彈罪（附表二），犯意各別，行為互殊，應
    予分論併罰。辯護意旨以非法寄藏槍砲彈藥刀械等違禁物，
    所侵害者為社會法益，如寄藏之客體種類相同（同為手槍，
    或同為子彈者），縱令寄藏之客體有數個（如數支手槍、數
    顆子彈），仍為單純一罪，不發生想像競合犯之問題。若同
    時寄藏不同種類之客體（如同時寄藏手槍及子彈），則為一
    行為觸犯數罪名之想像競合犯（最高法院95年度台上字第
    5784號判決意旨參照）。被告同時持有改造子彈及制式霰彈
    ，依上揭判決意旨，應僅成立單純一罪，則被告另同時持有
    與子彈不同種類客體之改造手槍時，係以一持有行為，同時
    觸犯2罪名，依上揭最高法院判決意旨，亦應論以想像競合
    犯云云，惟查被告既係分別於上開不同時地，未經主管機關
    許可而先後持有扣案如附表一與附表二編號二、三號所示具
    殺傷力之槍枝、子彈、制式霰彈等物，顯見其犯意各別，行
    為分殊，而非以一行為而觸犯數罪名，自應以數罪論處一節
    ，業見前述。則辯護意旨以被告同時持有與子彈不同種類客
    體之改造手槍，係以一持有行為，同時觸犯2罪名，應論以
    想像競合犯云云，容有誤解。至辯護意旨另以被告經警方查
    獲霰彈後，主動向警方坦承其駕駛自小客車駕駛座墊下亦放
    置8厘米改造手槍1把（內有彈匣1個及改造子彈5顆），則被
    告係於司法警察發覺其持有改造手槍及子彈之前，即已主動
    向司法警察申告其持有改造手槍與子彈，有自願接受刑事裁
    判之意思，則本案應符合自首條件云云，惟按自首以對於未
    發覺之罪投案而受裁判為要件，如案已發覺，則被告縱有投
    案陳述自己犯罪之事實，亦祇可謂為自白，不能認為自首，
    最高法院26年上字第484號判例可資參照。又刑法第62條所
    謂發覺，固非以有偵查犯罪權之機關或人員確知其人犯罪無
    誤為必要，而於對其發生嫌疑時，即得謂為已發覺；但此項
    對犯人之嫌疑，仍須有確切之根據得為合理之可疑者，始足
    當之，若單純主觀上之懷疑，要不得謂已發生嫌疑。最高法
    院72年台上第641號判例可資參照。經查，警方查獲扣案槍
    彈過程，業經證人即承辦搜索之警員乙○○於本院審理中證
    稱：證人於98年4月15日凌晨在桃園市○○路與建國路口查
    獲被告時，經由電腦查知發現被告所駕駛之車牌與所應該掛
    之車牌不符，故攔下被告，並將其連人帶車帶回派出所，經
    其同意搜索該車，於副駕駛座前置物箱查獲制式霰彈後，因
    本案已查獲制式霰彈及被告有違反槍砲彈藥刀械管制條例之
    前科紀錄等事實推測被告可能持有長槍，故詢問被告，並經
    其帶領，而於駕駛座下搜出扣案之改造手槍及子彈等語在卷
    （見本院98年12月30日審判筆錄第3頁），加以被告甲○○
    於原審審理中亦供稱：警方查獲霰彈後，問伊還有沒有其他
    東西，伊才把駕駛座腳踏板下面的槍拿出來等語（見原審卷
    第15頁反面），堪信證人乙○○上開證述為真實可採，足認
    被告甲○○雖帶領警方於其所駕駛之自小客車駕駛座下扣得
    系爭槍彈，然係肇於警方已因先前已查獲之霰彈及被告有違
    反槍砲彈藥刀械管制條例之前科紀錄等事實，並據以詢問被
    告甲○○，揆諸前揭說明，被告甲○○於警方已有確切根據
    ，並為合理懷疑後，始帶同警方扣得本案改造手槍之行為，
    應無自首之適用，前揭辯護意旨，容有誤會，尚非可採。
四、原審基此認定，援引刑事訴訟法第299條第1項前段，槍砲彈
    藥刀械管制條例第8條第4項、第12條第4項，刑法第11條前
    段、第55條、第51條第5款、第7款、第42條第3項前段、第
    38條第1項第1款、第2款之規定，並審酌被告未經許可攜帶
    具有顯在危險性之槍枝、子彈，嚴重威脅他人性命及社會治
    安，情節非輕，惟念及被告在查獲前尚無證據其持之犯罪，
    且犯後坦承犯行，自知悛悔，兼衡其素行、犯罪之動機、目
    的、手段等一切情狀，分別量處有期徒刑3年4月，併科罰金
    新臺幣15萬元，罰金如易服勞役，以新臺幣1仟元折算1日（
    附表1）；處有期徒刑7月，併科罰金新臺幣5萬元，罰金如
    易服勞役，以新臺幣1仟元折算1日（附表2），以示懲儆。
    又扣案如附表一編號一、二號所示槍枝、子彈及附表二編號
    二號所示霰彈，均屬違禁物，應依刑法第38條第1項第1款之
    規定宣告沒收。其餘如附表一編號三號及附表二編號三號所
    示之非制式子彈2顆、制式霰彈2顆，已由內政部警政署刑事
    警察局鑑驗試射，僅餘彈殼，已失其違禁物之性質，本院自
    無從沒收。扣案之紅色霹靂腰包1只，為被告所有供便利持
    有上開制式霰彈之用，爰依刑法第38條第1項第2款規定宣告
    沒收。經核其認事用法，均無不合，量刑亦屬適當。被告上
    訴意旨，指摘原判決適用法律不當，為無理由，業見前述，
    自應予以駁回。
據上論斷，應依刑事訴訟法第368條，判決如主文。
本案經檢察官郭啟東到庭執行職務。
中    華    民    國    99    年    1    月    13    日
                  刑事第八庭審判長法  官  張傳栗
                                  法  官  蔡光治
                                  法  官  劉嶽承
以上正本證明與原本無異。
如不服本判決，應於收受送達後十日內向本院提出上訴書狀，其
未敘述上訴之理由者並得於提起上訴後十日內向本院補提理由書
（均須按他造當事人之人數附繕本）。「切勿逕送上級法院」。
                                  書記官  何仁崴
中    華    民    國    99    年    1     月    13    日
附表一
┌──┬──────────────┬──┬────┐
│編號│  扣    案     物     品    │數量│備    註│
├──┼──────────────┼──┼────┤
│一  │改造手槍，由仿FN廠半自動手槍│1 支│具殺傷力│
│    │製造之槍枝，換裝土造金屬槍管│    │        │
│    │而成，擊發功能正常（槍枝管制│    │        │
│    │編號0000000000，含彈匣1個） │    │        │
│    │                            │    │        │
├──┼──────────────┼──┼────┤
│二  │非制式子彈，由金屬彈殼組合  │ 3顆│具殺傷力│
│    │直徑7.9±0.5mm金屬彈頭而成  │    │        │
├──┼──────────────┼──┼────┤
│三  │非制式子彈                  │ 2顆│原均具殺│
│    │                            │    │傷力，因│
│    │                            │    │已試射而│
│    │                            │    │喪失子彈│
│    │                            │    │作用與性│
│    │                            │    │質      │
└──┴──────────────┴──┴────┘
附表二
┌──┬──────────────┬──┬────┐
│編號│  扣    案     物     品    │數量│備    註│
├──┼──────────────┼──┼────┤
│一  │紅色霹靂腰包                │1只 │被告所有│
│    │                            │    │供便利持│
│    │                            │    │有制式霰│
│    │                            │    │彈之用  │
├──┼──────────────┼──┼────┤
│二  │口徑12GAUGE之制式霰彈       │3顆 │具殺傷力│
├──┼──────────────┼──┼────┤
│三  │口徑12GAUGE 之制式霰彈      │2顆 │原均具殺│
│    │                            │    │傷力，因│
│    │                            │    │已試射而│
│    │                            │    │喪失子彈│
│    │                            │    │作用與性│
│    │                            │    │質      │
└──┴──────────────┴──┴────┘


司法院資訊處製作；財團法人民間司法改革基金會備份。
